【裁判字號】    98,易,336
【裁判日期】    980804
【裁判案由】    恐嚇
【裁判全文】
臺灣臺中地方法院刑事判決               98年度易字第336號
公  訴  人  臺灣臺中地方法院檢察署檢察官
被      告  丁○○
                      樓
                    國民
            子○○
                    國民
共      同
選任辯護人  周黛婕律師
上列被告等因恐嚇案件，經檢察官提起公訴（97年度偵字第2370
1號），本院判決如下：
    主    文
丁○○共同意圖為自己不法之所有，以恐嚇得財產上之不法利益
，未遂，累犯，處有期徒刑伍月。又共同意圖為自己不法之所有
，以恐嚇得財產上之不法利益，累犯，處有期徒刑捌月。又共同
以脅迫使人行無義務之事，累犯，處有期徒刑月。又共同意圖
為自己不法之所有，以恐嚇使人將本人之物交付，累犯，處有期
徒刑拾月。應執行有期徒刑壹年陸月。
子○○無罪。
    犯罪事實
一、丁○○前於民國94年間，因妨害自由案件，經本院判處有期
    徒刑5 月確定；又於95年間，因違反槍砲彈藥刀械管制條例
    案件，經臺灣高等法院判處有期徒刑1年6月確定，嗣依檢察
    官之聲請，定應執行刑為有期徒刑1 年10月確定，入監執行
    後，甫於96年3 月13日（起訴書誤載為23日）執行完畢，猶
    不知悔改。緣丙○○（起訴書誤載為阮紹聖）係從事廟會攤
    位招商之業務，於96年10月間，因向臺中縣烏日鄉玉闕朝仁
    宮（下稱朝仁宮）承包同年11月13日起至18日止建醮大會期
    間之95個攤位，並將其中51個攤位出租予丁○○之友人戊○○，嗣因戊○○向丙○○表示，將另在朝仁宮建醮壇旁原規
    劃攤位以外之臺中縣烏日鄉○○路旁，自行召集臨時攤販擺
    攤（俗稱外攤），以向攤販收取每一販賣項目新臺幣（下同
    ）1200元之費用，且將請丁○○前來圍事，並負責收取上開
    費用。惟該部分因未在丙○○與朝仁宮所訂契約約定範圍內
    ，丙○○乃拒絕戊○○之議，惟於朝仁宮建醮大會期間，戊○○仍召集20至30個攤販，在其私自規劃之攤位擺攤，丙○○乃認雙方理念不合，即未再與戊○○配合廟宇建醮大會等
    廟會活動之招商。然此招致丁○○不滿，遂為下列犯行：
  (一)於96年12月18日下午，丁○○夥同2 名不詳姓名年籍之成年
    男子，共同基於意圖得財產上不法利益之犯意聯絡，一同前
    往臺中縣梧棲鎮永元宮（下稱永元宮）建醮大會會場，欲向
    丙○○索討10個攤位以供擺攤之不法利益，然為丙○○所拒
    ，丁○○即與該2 名不詳成年男子抓住丙○○，並作勢要將
    丙○○押走之強暴方式，致丙○○心生畏怖，適為丙○○之
    友人己○○所發覺，乃上前阻止，丙○○、己○○又撥打電
    話給其等與丁○○之共同友人庚○○，並告知上情，而約定
    由丙○○、丁○○於同日晚上至庚○○因承包天津路年貨大
    街所設於臺中市○○○○街之臨時辦公室協調糾紛，丁○○
    方始作罷離去。嗣同日晚上11時許，丙○○在己○○陪同下
    ，一同前往臺中市○○○○街庚○○之臨時辦公室後，丁○○又接續前揭恐嚇得利之犯意，對丙○○恫稱：「我要到南
    投縣水里鄉南柱聖母壇（下稱聖母壇）建醮大會圍事，若不
    同意，將帶人砸場，讓你無法營生」等語，丙○○乃出示聖
    母壇之地圖，指出其所承租之範圍，並表示若丁○○不在該
    範圍內擺攤，即與其無關後，隨即與己○○一同離去，致丁○○未能獲取在永元宮擺攤及在聖母壇圍事之不法利益。惟
    丙○○因恐丁○○前來尋釁鬧事，乃接連數日均在車內躲避
    ，不敢現身。
  (二)同年月28日下午2時許，丁○○與2名姓名年籍不詳之成年男
    子，共同基於意圖得財產上不法利益之犯意聯絡，前往丙○○負責攤位招商之聖母壇建醮大會，向丙○○恫嚇稱：「我
    已向養樂多冰沙攤販收取6500元，我要擺在入口第4 格攤位
    」等語，惟丙○○答稱該攤位已出租予他人，致丁○○心生
    不悅，而以手持鋁棒（未扣案）作勢毆打之脅迫方式，致丙○○心生畏懼，遂與承租入口第4 格攤位綽號「阿豪」之男
    子協調後，將該第4 格攤位出讓予丁○○，丁○○因而取得
    可在該處擺設攤位之不法利益。
  (三)同年月30日下午1時許，丁○○又夥同2名年籍不詳成年男子
    ，前往聖母壇建醮大會，共同基於以脅迫使人行無義務之事
    之犯意聯絡，向丙○○恫嚇稱：「如不將聖母壇建醮大會之
    契約拿出來，將照三餐打你」等語，使丙○○心生畏懼，而
    透過己○○將該契約書影本交給丁○○，而以此脅迫方式，
    使丙○○行無義務之事。
  (四)97年4月20日下午，丁○○帶同2名不詳姓名年籍成年男子，
    前往正舉辦媽祖回娘家慶典之嘉義市○○市○○路之配天宮
    ，欲找丙○○尋隙，惟因未遇丙○○，遂共同基於意圖為自
    己不法所有之犯意聯絡，於同日晚上6、7時許，坐在向丙○○承租攤位擺攤之辛○○、壬○○○所使用之貨車前保險桿
    處，恫稱：「要付我2000元，不然別想離開這裡！」；又圍
    住其旁葉瀧駿擺設之攤位，而出言恫嚇：「你擺這個攤位維
    生，大家常常會遇到，若是不給我面子，每攤交付5000元費
    用，以後你就知道！」等語，致辛○○、壬○○○及葉瀧駿
    均心生畏懼，惟恐無法離去，經辛○○、葉瀧駿與丁○○討
    價還價後，丁○○同意僅收取每攤位1500元，辛○○、壬○○○共同交付1500元予丁○○，而葉瀧駿則因擺設2 攤位，
    故交予丁○○3000元，丁○○於得逞後始行離去。
二、案經臺中市警察局移送臺灣臺中地方法院檢察署檢察官偵查
    起訴。
    理    由
壹、證據能力部分：
  (一)被告2 人之選任辯護人主張證人丙○○、甲○○、葉瀧駿、
    辛○○、癸○○、乙○○、戊○○、庚○○於警詢之陳述係
    審判外陳述，與證人於偵查中未經具結之證言，均無證據能
    力。惟查：
  1.按被告以外之人（包括證人、鑑定人、告訴人、被害人及共
    同被告等）於審判外之陳述，固屬傳聞證據，依刑事訴訟法
    第159條之規定，原則上不得為證據，惟按同法第159條之 2
    規定：「被告以外之人於檢察事務官、司法警察官或司法警
    察調查中所為之陳述，與審判中不符時，其先前之陳述具有
    較可信之特別情況，且為證明犯罪事實存否所必要者，得為
    證據」。證人「先前不一致之陳述」，係指先前於審判外陳
    述之人（證人）現於法院作證，且該審判外之陳述與該證人
    於審判中之證詞相較有不一致之情形。因此後者既於審判中
    作證，即處於法院得親自觀察證人前後陳述不一致之反應，
    以判斷究何者較為可採，且就詰問而言，因該證人現於法院
    作證，被告不但得對證人現在之證詞進行詰問，亦得詰問其
    先前之陳述。因此，案件於審理時既已賦予被告於審判上親
    自詰問本案共同被告及證人之機會，被告等人對於任何各該
    證人於警訊中、偵查中、或審理中有何不利於被告之證述，
    均有表示意見之機會，則此時，如法院認為先前之陳述較可
    信、更具證據價值時，自得為證據，法院自得就其陳述之內
    容何者較為可信以為判斷，此亦為刑事訟訟法第159條之2對
    於傳聞法則之例外規定之意旨，因此，證人甲○○、葉瀧駿
    、辛○○、癸○○、乙○○、戊○○、庚○○於警詢之陳述
    ，既均於本院審理中，分別賦予被告2 人詰問各該證人之機
    會，依上開例外規定，為有證據能力。
  2.又按，被告以外之人於偵查中向檢察官所為陳述，除顯有不
    可信之情況者外，得為證據，刑事訴訟法第159條之1第2 項
    定有明文。偵查中對被告以外之人所為之偵查筆錄，或被告
    以外之人向檢察官所提之書面陳述，性質上均屬傳聞證據。
    惟現階段刑事訴訟法規定檢察官代表國家偵查犯罪、實施公
    訴，依法其有訊問被告、證人及鑑定人之權，證人、鑑定人
    且須具結，而實務運作時，檢察官偵查中向被告以外之人所
    取得之陳述，原則上均能遵守法律規定，不致違法取供，其
    可信度極高，職是，被告以外之人前於偵查中已具結而為證
    述，除反對該項供述得具有證據能力之一方，已釋明「顯有
    不可信之情況」之理由外，不宜遽指該證人於偵查中之陳述
    不具證據能力。本件證人丙○○、甲○○、戊○○、葉瀧駿
    、辛○○、壬○○○、乙○○於偵查中所為之證述，均經具
    結，有證人結文在卷（見臺灣臺中地方法院檢察署97年度偵
    字第23701 號偵查卷宗【下稱偵卷】第21、25、31、36、55
    頁），被告2 人之選任辯護人復未釋明上開證人於偵查中經
    具結之陳述有何顯不可信之情況，依前揭說明，自具有證據
    能力。
  3.又按被告以外之人於審判中有下列情形之一，其於檢察事務
    官、司法警察官或司法警察調查中所為之陳述，經證明具有
    可信之特別情況，且為證明犯罪事實之存否所必要者，得為
    證據：(1)死亡者。(2)身心障礙致記憶喪失或無法陳述者。(3)
    滯留國外或所在不明而無法傳喚或傳喚不到者。(4)到庭後無
    正當理由拒絕陳述者，刑事訴訟法第159條之3定有明文。證
    人丙○○於警詢中所為之供述，屬被告以外之人於審判外之
    言詞陳述，然證人丙○○於本院審理時經合法傳喚、拘提未
    獲，亦無另案在監在押情形，此有本院送達證書、證人丙○○之個人基本資料查詢結果、拘提報告書、臺灣高等法院在
    監在押全國紀錄表在卷可稽，應符合刑事訴訟法第159條之3
    第3 款所示「傳喚不到」之要件。又審之證人丙○○於警詢
    、偵查中之供述，均係在自由意識下所為，又為其親身所經
    歷見聞，且警詢時離案發時間較近，記憶鮮明，應無誤記情
    形，具有可信之特別情況，又為證明犯罪事實存否所必要，
    且與其偵查中之經具結之證述復屬相符，而有可靠性之擔保
    ，依首揭條文規定，證人丙○○於警詢之證述具有證據能力
    。
  (二)按被告以外之人（包括證人、鑑定人、告訴人、被害人及共
    同被告等）於審判外之陳述雖不符刑事訴訟法第159條之1至
    之4等4條之規定，而經當事人於審判程序同意作為證據，法
    院審酌該言詞陳述或書面陳述作成時之情況，認為適當者，
    亦得為證據；當事人、代理人或辯護人於法院調查證據時，
    知有刑事訴訟法第159條第1項不得為證據之情形，而未於言
    詞辯論終結前聲明異議者，視為有前項之同意，同法第 159
    條之5 定有明文。立法意旨在於傳聞證據未經當事人之反對
    詰問予以核實，原則上先予排除。惟若當事人已放棄反對詰
    問權，於審判程序中表明同意該等傳聞證據可作為證據；或
    於言詞辯論終結前未聲明異議，基於尊重當事人對傳聞證據
    之處分權，及證據資料愈豐富，愈有助於真實發見之理念，
    且強化言詞辯論主義，使訴訟程序得以順暢進行，上開傳聞
    證據亦均具有證據能力。本件被告丁○○、子○○於警詢、
    偵查中所為之陳述，對另一被告而言，其性質雖均屬傳聞證
    據，惟其等所為之上開警詢、偵訊筆錄內容，業經本院審理
    時予以提示並告以要旨，且各經檢察官及被告2 人、選任辯
    護人表示意見，當事人已知上述筆錄乃傳聞證據，且均未於
    言詞辯論終結前對該筆錄內容聲明異議，依上開規定，是其
    等於警詢、偵查中之陳述已擬制同意其有證據能力，本院審
    酌上開筆錄作成時，較無人情施壓或干擾，亦無不當取供之
    情形，認為以之作為本案之證據亦屬適當，是被告2 人於警
    詢、偵查中之陳述自均具有證據能力。
貳、有罪部分：
一、訊據被告丁○○固直承於96年12月18日，因欲在永元宮建醮
    大會擺設攤位，而前往該處找被害人丙○○，嗣與被害人丙○○相約於同日晚間至證人庚○○臺中市北區○○○○街之
    臨時辦公室協商聖母壇建醮大會攤位之事，屆時其與被害人
    丙○○、證人己○○均依約前往，又於同年月28日下午2 時
    許，有前往聖母壇建醮大會，並持鋁棒作勢要毆打被害人阮
    紹聖，並起口角爭執，另被害人丙○○有透過己○○交付聖
    母壇建醮大會契約書影本，其亦有於97年4 月20日晚上6、7
    時許，在配天宮向被害人辛○○、葉瀧駿各收取1500元等情
    ，惟矢口否認有何恐嚇得利既遂、未遂、強制、恐嚇取財既
    遂之犯行，辯稱：伊於96年12月18日前往永元宮建醮大會，
    只是要問被害人丙○○生意好不好而已，並非要10個攤位或
    10個攤位之收入，另外也是去看看該處有無地方可以擺攤，
    但被害人丙○○說沒有位置，後來當天晚上去證人庚○○辦
    公室，伊向被害人丙○○要求讓伊作聖母壇攤位之清潔工作
    ，並未說若被害人丙○○不答應的話，伊將要如何，被害人
    丙○○也有同意伊之要求，伊於同年月28日去聖母壇建醮大
    會，就是依照與被害人丙○○先前之約定，要去作清潔工作
    ，但被害人丙○○卻臨時取消、拒絕伊作清潔工作，伊才拿
    鋁棒作勢要毆打被害人丙○○，而聖母壇建醮大會之契約書
    ，是己○○拿給伊的，因為伊在聖母壇建醮大會場外租臨時
    攤位，但被害人丙○○之工作人員認為伊佔用會場，而不讓
    伊在該處擺攤，而出租人原先有答應要將該處借給廟方，所
    以己○○才會拿契約書影本給伊，讓伊去向房東解釋，至於
    97年4月20日是因為被害人丙○○原先向被害人辛○○、葉
    瀧駿表示1格攤位要收5000元，但被害人辛○○、葉瀧駿說
    生意不好，無法給付給被害人丙○○，因為伊與被害人丙○○熟識，所以先各交給伊1500元，請伊代為向被害人丙○○
    協調看看可否少收ㄧ些租金云云。經查：
  (一)犯罪事實欄一、(一)部分之犯罪事實，業據證人即被害人丙○○於警詢及偵查中證述：伊曾承租朝仁宮自96年11月13日起
    至同年月18日止建醮大會期間之95個攤位，戊○○（筆錄誤
    載為曹榮雄）再向伊承租其中51個攤位，後來戊○○於96年
    10月中旬某日向伊表示屆時會另在朝仁宮建醮壇旁占用臺中
    縣烏日鄉○○路路旁地段，自行噴紅漆標記作記號，召集攤
    販到場擺攤營業，並指示被告丁○○到場圍事，向攤販收取
    每一販賣項目1200元之費用，伊不同意，因為現場商會是伊
    向朝仁宮以5 萬元承租設置帳棚及架位，雙方訂有契約，未
    設帳棚架位攤販處均不在合約範疇裡面，惟在朝仁宮建醮大
    會期間，戊○○仍召集20至30個攤販，依其所作記號擺攤，
    並收取費用，經過此事，伊認為雙方合作理念不同，即不敢
    再與戊○○配合，戊○○不知要如何告知被告丁○○，致被
    告丁○○心生不滿，一直找伊麻煩，在96年12月14日晚上 6
    時許，伊承租彰化縣花壇鄉三家村三山國王廟建醮大會期間
    ，被告丁○○帶同女友及另1胖1瘦之小弟前來，向伊表示要
    永元宮建醮大會攤位10個，伊即向被告丁○○表示已經沒有
    攤位了，被告丁○○始悻悻然離去，該次並未恐嚇伊；後來
    於96年12月16日至18日，伊以捐款1 萬元之代價，經永元宮
    廟方同意到建醮大會會場設置帳棚攤架招商，同年月18日下
    午2時許，被告丁○○又率1胖1瘦之小弟到場，並命該2名小
    弟將伊抓住，作勢要將伊押去臺中市○○○○街找庚○○（
    即筆錄所記載之楊智友），欲趁機向伊勒索臺中縣梧棲鎮永
    元宮建醮大會10個攤位，在場之己○○見狀，乃上前阻止，
    並居間協調，又打電話給庚○○，說晚上再去找被告丁○○
    ，庚○○也打電話給被告丁○○，被告丁○○始行離去，同
    日晚上11時許，己○○駕車搭載伊同至臺中市北區○○○○
    街庚○○辦公室，當時被告丁○○與其小弟已經在場等候，
    被告丁○○就揚言稱：「我要到聖母壇建醮大會圍事，若不
    同意，將帶人砸場，讓你無法營生」，伊即拿出地圖，指明
    伊承租範圍給庚○○看，並表示只要不在伊承租之範圍裡擺
    攤，就與伊無關後，伊與己○○即行離去，往後數日，伊心
    中非常恐懼，怕被告丁○○對伊不利，都躲在建醮大會現場
    之車內等語明確（見臺灣臺中地方法院檢察署97年度他字第
    3049號偵查卷宗【下稱他卷】第22至24頁、同署97年度偵字
    第23701 號偵查卷宗【下稱偵卷】第23頁），核與證人即丙○○之助理甲○○於警詢、偵查及本院審理時證述：伊是丙○○之助理，負責找攤販及收取費用，丙○○向朝仁宮承租
    廟會的攤位，再將其中一部分轉包給戊○○，戊○○說被告
    丁○○是他小弟，來幫忙收取擺設在廟方規劃以外區域的攤
    位，就是散攤、外攤的錢，這些外攤不用給伊等錢，但伊等
    是以收清潔費之名義，收取低於租金的費用，而因戊○○在
    外放話說他們的攤位比較漂亮，所以租金比較貴，而丙○○
    這邊的攤位租金比較低，是較差的攤位，所以有些攤位就不
    願意來向伊等承租，故丙○○認為與戊○○理念不合，所以
    就不再與戊○○合作，但與被告丁○○並無因朝仁宮擺攤之
    事產生糾紛，而在彰化縣花壇鄉三家村三山國王廟建醮大會
    結束後，丙○○就要去永元宮，本來戊○○也想向丙○○承
    租攤位，但嗣後又說不要與伊等配合，在彰化縣花壇鄉三家
    村三山國王廟建醮大會期間之96年12月14日晚上，伊在廟會
    對面的便利商店吃麵，就看見被告丁○○帶著被告子○○、
    2 名小弟去找丙○○，在攤位前面談話，後來戊○○也開他
    的貨車前來，與被告丁○○、被害人丙○○等人一起在警察
    局旁邊的空地講話，伊過去時，他們談話已經結束，戊○○
    也已經走了，後來被告丁○○就說要10個攤位，被害人丙○○就回答已經沒有攤位了，在96年12月18日永元宮建醮大會
    的時候，被告丁○○又帶被告子○○、2 名小弟一起來找丙○○，己○○當時也在場，伊看到被告丁○○的小弟，作勢
    要打丙○○，說是要押丙○○回臺中去找庚○○，己○○就
    在旁邊說不要這樣，後來庚○○有跟被害人丙○○通電話，
    但伊不知是何人打電話給何人，當時伊在旁邊，有聽到被告
    丁○○說要被害人丙○○去臺中，丙○○就跟庚○○說為何
    要現在押他回去，現在很忙，有什麼事情晚上再說，說晚上
    再過去，講完之後，被告丁○○就離開了，伊及丙○○怕還
    會有什麼事情，所以就躲倒車上了，後來當天晚上丙○○去
    文昌東二街庚○○的辦公室時，伊並未一起過去，被害人丙○○是與己○○一同過去的等語（見他卷第32、33頁、偵卷
    第19頁、本院卷第119、120頁）、證人庚○○於警詢及本院
    審理時證述：伊與丙○○都是主辦燈會、廟會的擺攤、活動
    、舞臺的工作，伊也認識被告丁○○，因為被告丁○○曾經
    跟過伊的場子擺攤做生意，而戊○○則與伊是同行的老朋友
    ，於96年12月18日當天，因伊在主辦天津街年貨大街的活動
    ，所以在臺中市○○○○街租有臨時辦公室，當天被告丁○○先打電話給伊，過了10幾分鐘，丙○○也打電話給伊，後
    來己○○接過丙○○的電話與伊通話，丙○○打來的時候，
    說被告丁○○在建醮大會的會場，都講不聽，很離譜，伊就
    說作活動幹嘛吵架，丙○○就說要到我辦公室來談，伊回答
    沒有問題，就約定收攤之後，晚上11時許到伊辦公室談，也
    有跟被告丁○○約，後來被告丁○○、子○○先到，丙○○
    、己○○則在晚上約11、12時就來了，他們在伊辦公室是在
    談聖母壇廟會的事情，被告丁○○說丙○○原先有答應讓他
    在聖母壇建醮大會幫忙，但後來變卦等語（見臺中市警察局
    刑事案件警詢卷【下稱警卷】證人庚○○97年9月17日調查
    筆錄、本院卷第111至113頁、第116頁）均相符合，且有朝
    仁宮建醮大會商展攤販現場噴漆照片30張、永元宮建醮大會
    商展攤販現場噴漆照片52張、被害人丙○○與朝仁宮訂立之
    契約書、現場圖各1份附卷可稽（見他卷第69至79、90、91
    頁），而堪採信。而證人戊○○於警詢及偵查中亦證述：伊
    有參與96年11月13日起至18日止之朝仁宮建醮大會，是被害
    人丙○○叫伊去找51個攤位，伊因為沒有向廟會承包攤位之
    執照，而丙○○有執照，所以都拜託丙○○，經廟會同意承
    包攤位之人，才有權利擺攤，而其他人也可以擺攤，但可能
    會被廟方找警察趕走，因為這樣會影響到其他擺攤位人的權
    利，朝仁宮建醮大會最後1天要開葷，伊有去問丙○○說要
    請外攤來擺攤，這是攤販叫伊去問的，後來丙○○說問過廟
    會主委，有同意讓葷攤的攤位來作，但要將6000元給廟方，
    其餘部分作為被告丁○○等工作人員沒有拿工資之費用，所
    以伊拿6000元給丙○○轉交給廟方，被告丁○○則去向人收
    取1萬2000元，至於是向何人收取，伊不清楚等語（見警卷
    證人戊○○97年9月17日調查筆錄、偵卷第44、45頁），足
    徵證人戊○○確實於朝仁宮建醮大會向丙○○承租51個攤位
    後，仍私下招攬攤位在丙○○承租範圍之外擺攤，且被告丁○○並藉此收取1萬2000元之費用無訛。至證人庚○○雖於
    本院審理時另證述：當天丙○○與被告丁○○來伊辦公室的
    時候，伊就說不要吵架，和氣生財，丙○○即回答被告丁○○現在沒有工作，是否可以請被告丁○○到水里聖母壇那邊
    幫忙工作，就是幫忙守夜、收外攤的清潔費用，會給被告丁○○5個攤位作為報酬，向外攤收取之清潔費用則與被告丁○○均分，伊就說看被告丁○○之意願，被告丁○○就答應
    了，當時丙○○及被告丁○○洽談過程中，並無起口角，氣
    氛蠻愉快的，聲音是和平時一樣，不會很大聲，也沒有要吵
    架的樣子云云（見本院卷第113頁背面、第115頁正反面）。
    惟查，被告丁○○於本院移審訊問時供認：伊在96年12月18
    日在永元宮建醮大會會場有與丙○○起衝突、吵架等語（見
    本院卷第17頁背面）；被告子○○於本院審理時，亦以證人
    身分證述：在庚○○辦公室時，伊有聽到被告丁○○與丙○○講話比較大聲，好像在吵架的樣子等語，況丙○○、被告
    丁○○於當日均撥打電話給證人庚○○抱怨對方，因而決定
    晚上至證人庚○○辦公室協調糾紛，茍如證人庚○○所述在
    其辦公室協調過程場面始終平和，被告丁○○與被害人丙○○未起口角爭執，被害人丙○○更一到場就表示要請被告丁○○至聖母壇幫忙，並給予5個攤位作為報酬，則被告丁○○與被害人丙○○私下商議即可，又焉須多此一舉，相約至
    證人庚○○辦公室商談？故證人庚○○上開證述，顯係迴護
    被告丁○○之詞，要難採信。其次，證人戊○○於警詢時證
    述：被告丁○○會認識丙○○是因為伊介紹被告丁○○幫忙
    丙○○看顧攤架、維持會場秩序等語（見警卷證人戊○○上
    開調查筆錄），足證被害人丙○○、被告丁○○間曾有委託
    、受託看顧攤架、維持會場秩序之合作關係；佐以證人庚○○前述96年12月18日被告丁○○、被害人丙○○在其臨時辦
    公室協調時有提到請被告丁○○到水里聖母壇那邊幫忙守夜
    、收外攤的清潔費用，且被告丁○○可分得向外攤收取之部
    分清潔費用等情，足證被告丁○○確曾在廟會從事維持會場
    秩序、收取外攤之租金，俗稱「圍事」之工作無疑，故而被
    害人丙○○證述被告丁○○要求欲至聖母壇建醮大會圍事等
    語，應非虛妄。至被告丁○○雖以係向被害人丙○○要求承
    包聖母壇建醮大會之清潔工作云云置辯。惟查，其於偵查中
    供稱：伊擺攤位時，被告子○○都會去，伊每次作清潔工作
    ，都是找被告子○○及1、2名清潔人員去云云（見偵卷第50
    、51頁）；又於本院移審訊問時供稱：96年12月18日伊是與
    被告子○○一同與丙○○談聖母壇攤位及清潔工作之事云云
    （見本院卷第19頁）；而被告子○○於偵查中亦證稱：被告
    丁○○每次出門都會帶著伊出去等語（見偵卷第48頁），足
    證被告子○○對於被告丁○○前去廟會活動係從事何工作，
    當知之甚詳。然被告子○○於本院審理時卻證稱：「（問：
    丁○○有無負責會場的清潔工作？）我不清楚。」等語（見
    本院卷第108頁）。是被告丁○○倘曾承作廟會攤位清潔工
    作，被告子○○當無不知之理。故而，被告丁○○上開辯解
    ，顯係臨訟卸責之詞，無可採信。此部分事實，堪以認定。
    又起訴書附表編號1之犯行欄，雖認被告於96年12月18日係
    欲向被害人丙○○強索10個攤位的收入等語。惟查，被告於
    96年12月14日，前往彰化縣花壇鄉三家村三山國王廟建醮大
    會時，即已向被害人丙○○表示要永元宮建醮大會的10個攤
    位等情，業據證人甲○○證述如前，且被告丁○○於本院準
    備程序時亦供稱：96年12月18日到永元宮建醮大會，是想問
    丙○○有無位置可以擺攤，而丙○○說沒有位置等語（見本
    院卷第46頁），堪認被告丁○○之目的在於取得10個攤位，
    而非10個攤位之收入，是起訴書關於此部分事實之認定，應
    有誤會；另起訴書附表編號1犯行欄雖又記載：「至前開地
    點，逕劃位由流動攤販擺攤收費」等情，然此部分並未敘及
    被告丁○○係以何種違反刑法規範之手段為之，是此部分之
    記載應純屬事實敘述，而非屬被告恐嚇得利犯行之一部，併
    予敘明。
  (二)犯罪事實欄一、(二)之犯罪事實部分，業據證人即被害人丙○○於警詢及偵查中證稱：96年12月28日下午2 時許，在聖母
    壇建醮大會上，被告丁○○帶被告子○○、1胖1瘦之小弟駕
    駛車牌號碼E5-1533 號喜美廠牌自小客車前來會場找伊，說
    「我的養樂多攤位要擺在入口第4 格！」，伊回答那邊是別
    人承租的，被告丁○○即返回車牌號碼E5-1533 號自小客車
    上拿1 支鋁棒朝伊走過來，並作勢要揮棒打伊，後來己○○
    上前喝止被告丁○○，並表示有話好說，被告丁○○即語氣
    強硬地稱「我已經向養樂多冰沙攤販收6500元了，我要擺在
    入口第4 位! 」，當時為息事寧人，且在被告丁○○暴行相
    向之下，伊不得已始向承租攤位之「阿豪」商量調借1 個攤
    位給被告丁○○擺攤，依照被告丁○○之意思，將入口第 4
    個攤位給被告丁○○等語（見他卷第24、25頁、偵卷第24頁
    ）、證人甲○○於警詢、偵查及本院審理時證述：96年12月
    28 日下午2時許，被告丁○○、子○○有和2名小弟，1個胖
    的，1 個瘦的，到聖母壇建醮大會找丙○○，被告丁○○在
    那邊講得很大聲，說要第4 格的攤位，要給擺養樂多的，丙○○說不行，被告丁○○就作勢要拿鋁棒打丙○○，後來攤
    位還是讓給擺養樂多的，且該格攤位的錢就由被告丁○○收
    取等語（見他卷第35頁、偵卷第19、20頁、本院卷第120 頁
    正反面）相互合致；被告丁○○復於本院移審訊問及準備程
    序時俱供認有於前揭時、地持鋁棒作勢毆打被害人丙○○等
    情（見本院卷第18、46頁）；被告子○○於本院審理時亦證
    述：96年12月28日伊有與被告丁○○還有1個胖的，1個瘦的
    男子一起到聖母壇建醮大會，有去找丙○○，被告丁○○有
    與丙○○吵架，但伊不知道他們因何事吵架，但聲音很大聲
    ，且被告丁○○有拿放在車上的鋁棒作勢要毆打丙○○等語
    無訛（見本院卷第102頁背面、第103頁背面至第104 頁），
    且有被害人丙○○代表臺灣省觀光民意文化協會與聖母壇訂
    立之契約書及現場圖1 份在卷可參。至被告丁○○雖辯稱是
    因為被害人丙○○臨時取消原先答應讓其負責之清潔工作，
    所以一時氣憤才作勢毆打被害人丙○○，而非要向被害人丙○○索取第4 格攤位云云。惟查，被告丁○○於偵查中業已
    供認：「（問：你於96年12月28日是否還要丙○○將入口第
    4 格給你擺攤？）是。」、「（問：丙○○當時是否同意？
    ）有。˙˙˙」、「因之前有答應我，梧棲鎮願意給我做，
    後來沒給我做，丙○○表示要用此彌補我。」等語（見偵卷
    第72頁）；又於本院移審訊問時供承：丙○○先前答應要給
    伊作攤位清潔工作，但是事後反悔，所以有送1 格攤位給伊
    等語（見本院卷第16頁背面、第17頁），益徵被告丁○○確
    曾獲得被害人丙○○免費提供聖母壇建醮大會入口第4 格攤
    位無誤。而被告丁○○所述被害人丙○○有承諾讓其負責廟
    會清潔工作云云，並非可採，已如前述，是其辯稱持鋁棒毆
    打被害人丙○○、被害人丙○○免費提供1 格攤位之原因，
    係被害人丙○○反悔、取消其清潔工作云云，均乏依據，自
    難憑採。因而此部分犯罪事實，亦可認定。
  (三)犯罪事實欄一、(三)部分，業據被害人丙○○於警詢時證述：
    於96年12月30日下午1時許，被告丁○○又率2名小弟（仍是
    那1胖1瘦小弟）到現場找到伊，語氣凶狠地稱「幹你娘咧，
    你把跟南投縣水里鄉南柱聖母堂建醮大會簽立之契約交出來
    ，若不交出來，就照三餐打你！」，伊怕被告丁○○拿契約
    書假借伊名義去向攤販收取費用，又怕被告丁○○拿契約書
    說伊積欠債務，所以原本不同意，但是己○○在一旁看到，
    怕伊果真遭遇不測，就勸伊將契約書影印本拿給被告丁○○
    ，正本留起來，伊遂將契約書影印交給己○○請其轉交給被
    告丁○○，之後伊害怕遭被告丁○○毆打，就不敢再到建醮
    會場了等語（見他卷第26頁），核與證人甲○○於本院審理
    時證述：於96年12月30日當天在聖母壇建醮大會現場的時候
    ，伊有聽到被告丁○○很大的咆哮聲，口氣、表情很不好，
    後來丙○○就叫伊將聖母壇之契約影本交給己○○等語（見
    本院卷第120 頁背面）相符，並有前揭被害人丙○○代表臺
    灣省觀光民藝文化協會與聖母壇訂立之契約書及現場圖1 份
    存卷可查。而被告丁○○於偵查中供承：「（問：為何你找
    丙○○要水里聖母堂建醮大會之契約書？）因丙○○之前跟
    我說外攤他不管，因我們承租是路肩處，原本不知可以租，
    後來確認可以租，後來我們承租後，丙○○表示不能擺，我
    要看契約書的目的是，因契約書上面就有寫外攤是丙○○可
    以負責的，我當時是跟民間承租，丙○○表示我承租處是路
    邊，且契約書上外攤部分是他可以負責的，丙○○竟然在我
    們跟別人承租後，不讓我擺攤，我認為丙○○是要找我麻煩
    。（因外攤也是丙○○可以決定的）當天就鬧的很不愉快。
    之後才又到朴子找丙○○。」等語（見偵卷第73頁）；又於
    本院準備程序時供述：伊在聖母壇建醮大會會場外租用臨時
    攤位，但是丙○○的工作人員不讓伊擺攤，說伊占用到會場
    範圍，伊表示該處是向他人承租的，為何不讓伊擺攤，丙○○才拿契約書影本給伊，因為出租人先前有答應要將場地借
    給廟方，所以伊才要拿契約書影本去跟出租人解釋等語（見
    本院卷第46頁背面），堪認被告丁○○確因未能如願在聖母
    壇建醮大會會場外擺攤之事，認為被害人丙○○故意尋釁，
    而對丙○○有所不滿無訛。而被告丁○○既非該契約書之當
    事人，被害人丙○○自無交付其與聖母壇所訂立之契約書影
    本予被告丁○○之義務至明。是以在被告丁○○與被害人丙○○已因被告丁○○在建醮大會會場外擺攤之事起口角爭執
    ，被害人丙○○嗣後卻依照被告丁○○之要求，交付契約書
    影本，茍非受到被告丁○○言語恫赫，強力索討，又何以行
    此無義務之事？被告前揭辯解，應屬事後卸責之詞，無可採
    信。又被告丁○○雖於本院移審訊問及準備程序時均供稱：
    伊是在96年12月28日之前，在聖母壇建醮大會會場，經由己○○交付而取得丙○○的聖母壇之契約書云云（見本院卷第
    19 頁、第46頁背面），惟查，聖母壇建醮大會之時間係在
    96年12月28日至30日等情，有上開契約書在卷可證。被告丁○○既因在建醮大會會場外擺攤時，遭被害人丙○○之工作
    人員阻止，始向被害人丙○○索討聖母壇契約影本，堪認本
    件案發時間應係在聖母壇建醮大會開始之後，殊無可能如被
    告丁○○所述係在96年12月28日建醮大會開始之前，應無疑
    義，是被告丁○○此部分辯解，亦難憑採。被告丁○○此部
    分強制之犯行，亦足認定。
  (四)犯罪事實欄一、(四)部分，業據證人即被害人辛○○於警詢中
    證述：伊是以擺設攤販販賣糖葫蘆、豬血糕、冬瓜露、酸梅
    湯等小吃為生，於96年（筆錄誤載為97年）3月18至20日配
    天宮舉辦西螺鎮社口鄉福天宮媽祖回娘家慶祝活動時，伊向
    丙○○承租攤位擺攤販糖葫蘆、豬血糕、冬瓜露、酸梅湯等
    小吃，96年3月20日晚上9時許，伊將攤架收好放在車上準備
    離開時，被告丁○○帶同1名女子與4名小弟，將伊之貨車攔
    下圍住，被告丁○○及2名小弟坐在伊貨車前保險桿，並揚
    言「檔主沒來，一攤2000元，今天這些錢我要收！」，伊表
    示攤位是向丙○○承租的，租金應該付給丙○○，且伊當天
    也沒賺那麼多錢，被告丁○○即表示「那你付我1500元，不
    然你也別想要離開這裡」，因被告丁○○及小弟坐在伊貨車
    前保險桿，又講這種話，意思已經很明顯了，伊與葉瀧駿商
    量說不然就先付好了，否則大家均無法全身而退，且若生財
    器具被砸毀，就又損失慘重了，伊因心生畏懼，害怕身體、
    生命、財產遭受到危害，又恐未交付現金，伊與妻子無法安
    全離開現場，不敢不從，所以交付1500元給被告丁○○，被
    告丁○○才表示伊等可以離開了等語（見他卷第49、50頁）
    ；又於偵查中證述：「（問：97年3 月間你是否在朴子在開
    元路的配天宮有擺攤？）有，我擺了5 天。該攤位是阿阮讓
    我擺的。」、「（問：當天攤位收好之後將攤架放在車上時
    ，是否有小弟坐在你貨車前保險桿？）是。」、「（問：警
    詢所言是否實在？）實在。」、「（問：上開的小弟是否跟
    你說檔主沒有來，1攤2千元，他錢要收？）是。我跟他們說
    跟我無關，我的錢要交給檔主。」、「（問：該人是否有跟
    你說要付我1500元，不然你也不用離開這裡？）是。」、「
    （問：你看到丁○○跟小弟坐在你車前保險桿，又講這些話
    ，所以葉瀧駿在旁邊跟你說，錢給他好了，不然無法離開？
    ）葉瀧駿跟我太太說的。錢也是我太太拿給他的，我人有在
    現場，當時怕無法離開才不得已將錢交給他。」、「（問：
    【提示卷附丁○○照片】當時該人是否為此人？）是。當天
    我太太也在現場。」等語（見偵卷第28、29頁）；復於本院
    審理時結證稱：「（問：之前你於偵查中檢察官問你『該人
    是否有向你要1500元，不然你也不用離開這裡？』，你回答
    說『是。』，你有何意見？< 審判長當庭向證人提示偵卷第
    29頁並交付閱覽 >）那幾人站在我的車頭那裡講錢的事情，
    他們向我太太說如果錢立刻給，就可以離開了˙˙˙」、「
    我要開車的時候，他們已經沒有在場，他們錢收完之後就離
    開了。」等語（見本院卷第164頁背面、第165頁正反面）；
    另證人即辛○○之配偶壬○○○於偵查中亦證述：「（問：
    丁○○是否有跟你們討錢？）丁○○跟我們說跟檔主有糾紛
    ，要跟我們收1500元，我跟他說我們要付給檔主，丁○○就
    硬要跟我們收錢。我們不認識丁○○，丁○○就一直叫我們
    一定要交1500元。」、「（問：當時丁○○是否有帶2 名小
    弟坐在你們貨車保險桿前？）我沒有仔細看，1500元是另外
    1 名男子葉瀧駿跟我收的。因葉瀧駿是約我一起去該處擺攤
    的，當時對方就說跟檔主有糾紛，要跟我們收1500元，葉瀧
    駿說硬要跟我們要，所以我們還是要先給他。對方叫葉瀧駿
    到旁邊講話。」、「（問：丁○○跟2 名小弟坐在你貨車保
    險桿前，說檔主沒來1 攤2000元，今天錢我要收，你是否有
    聽見？）我有聽見。」等語（見偵卷第29、30頁）；復於本
    院審理時證述：「（問：丁○○那天是否有與他的小弟坐在
    你們貨車的保險桿那邊，說團主沒有來，1 攤要收2000元，
    要向你們收錢？）有的，是大家要離開的時候，丁○○就說
    他1 攤要收2000元。」、「（問：你又不認識丁○○，也沒
    有積欠丁○○款項，為何拿出1500元給丁○○？）因為那時
    候丁○○說團主積欠他款項卻不出面，葉瀧駿就說要收，這
    我也沒有辦法，款項我是交給葉瀧駿的，葉瀧駿跟我說丁○○與團主有糾紛，丁○○要收1500元，我們在做生意，不希
    望發生什麼大事情，想說我就將錢交給葉瀧駿，我人就要走
    了，至於葉瀧駿有無交給丁○○我並不知道。」、「（問：
    對於剛剛以及偵查中你證述丁○○有與幾名小弟坐在你們貨
    車的保險桿前，你有何意見？）我沒有看到其他人與丁○○
    一起過來，我只看到丁○○靠在我們貨車的保險桿那裡。」
    等語（見本院卷第168頁、第170頁正反面）；證人即被害人
    葉瀧駿則於警詢證述：伊係以擺設攤販販賣深坑炭烤豆腐、
    烤玉米、燒酒螺、熱狗、花枝丸等小吃維生，伊於96年（筆
    錄誤載為97年）3 月18至20日配天宮舉辦西螺鎮社口鄉福天
    宮媽祖回娘家慶祝活動時，有向丙○○承租攤位擺攤販賣深
    坑炭烤豆腐、烤玉米、燒酒螺、糖葫蘆、洞洞樂遊戲（糖葫
    蘆、洞洞樂遊戲2攤是我找來的），於同年月20日晚上6時許
    要收攤時，被告丁○○帶1名女子及3名小弟將伊攤位圍住，
    並揚言「你擺這個攤位為生，大家常常會遇的到，若是不給
    我面子，每攤交付新台幣5000元費用，以後你就知道」，伊
    心生畏懼，害怕身體、生命、財產遭受到危害，又恐未交付
    現金，伊與妻子、女兒、女婿等7、8人，無法安全離開現場
    ，不敢不從，且因檔期期間生意不好收入不多，一家7、8口
    無法維生，乃央求被告丁○○降低金額，每攤給被告丁○○
    1500元等語（見他卷第44、45頁）；再於偵查中證述：「（
    問：警詢所言是否實在？）實在。」、「（問：是否認誠丁○○？）表面上認誠，但不熟識。我在外面做生意流動攤販
    ，丁○○有時會在場，丁○○也是做生意，在烏日鄉時我有
    看過他在賣檳榔。」、「（問：97年3月間在朴子鄉配天宮
    擺攤當天情形？）我是從桃園下來到朴子做生意，是阮先生
    叫我下去，我是賣臭豆腐，我幫他叫了5 個攤位下去，當時
    講好3天4500元，我去了第2天，阮先生不在場，有個阿緯的
    人，說阮先生欠他錢，這邊攤位錢由他收，我跟丁○○說，
    叫阮先生來處理，丁○○就說沒關係，他要跟阮先生算，我
    就一直聯繫阮先生，聯繫不上，丁○○就說生意不好要收15
    00元，我就給丁○○1 個攤位1500元˙˙˙。」、「˙˙˙
    我當時有先付了1500元給丁○○。其餘3500元付給阮先生。
    」、「（問：當時丁○○跟你這樣表示，你是否會害怕？）
    我是出外人，當然會怕，我想多一事不如少一事。」、「（
    問：當時跟你要錢的人有幾個人？）他們是3、4個人，人我
    都不認誠，我只知其中1 個叫阿緯，跟我要錢的人是阿緯跟
    我說的，其他人沒有在旁邊么喝，我只知在我攤位後面阿緯
    跟幾個人在喝酒，當時是阿緯跟1 個女生一起走過來，是阿
    緯跟我說的。」（見偵卷第33、34頁）；另於本院審理時證
    述：「（問：當天丁○○有無說大家都在外面跑，都相遇的
    到？）有。」、「（問：你是否想要回北部，不想惹事，想
    要把錢給一給後趕快走了？）是的。」、「（問：提示他字
    卷77頁，你的警詢筆錄有提到4個攤位你給了6000元，有何
    意見？）警詢筆錄沒有錯，應該是給他6000元。」、「（問
    ：6000元是指壬○○○的1500，其他3攤呢？）我自己2攤即
    臭豆腐、燒酒螺，另外我收了洞洞樂，而糖葫蘆是壬○○○
    的攤位。」等語綦詳（見本院卷第201頁、第202頁背面），
    且互核相符。雖被害人辛○○、葉瀧駿均於本院審理時，翻
    異前詞，其中證人辛○○證稱：伊該次去配天宮時，伊太太
    （即證人壬○○○）說被告丁○○有過來買東西，人還不錯
    ，因當天伊喝了保力達，就坐在一旁椅子上休息，發生什麼
    事情我並不知道，因為我在睡覺，伊將所有東西放到貨車之
    後，被告丁○○的小弟有坐在伊貨車前面的保險桿聊天，此
    對伊並無妨礙，被告丁○○及他帶來的人有向伊太太說到團
    主沒有來，1攤要收2000元，但伊未直接聽到，所以不是很
    瞭解，伊並未與被告丁○○的小弟對話，是事後才聽說有人
    要來收錢，伊並未處理到錢的事情，當時伊在睡覺，錢是向
    伊太太收的，攤位生意伊只負責開攤、收攤、開車，其他的
    事情伊均不負責，當天伊太太有到後面問說葉瀧駿要來收錢
    了，但沒有說要收多少，伊就回答那就將錢給葉瀧駿云云（
    見本院卷第163頁背面至第165頁背面）；另證人葉瀧駿則證
    稱：當天伊收攤準備要回家，但找不到丙○○，伊看見被告
    丁○○在那邊，因為被告丁○○與丙○○熟識，且伊住在桃
    園，而被告丁○○與丙○○均住在臺中，見面機率比較高，
    所以伊跟被告丁○○說伊聯絡不到丙○○，且生意不好，就
    跟每攤收1500元，請被告丁○○轉交給丙○○，其餘的部分
    ，伊再跟丙○○算，後來隔日伊馬上聯絡到丙○○，告訴丙○○此事，被告丁○○語氣與態度跟平常講話一樣，也沒有
    說會使伊害怕的話或做出令伊害怕之舉動，亦未表示如果不
    交錢就不讓伊離開的意思，伊並不是因為心裡害怕而交錢給
    被告丁○○，被告丁○○說大家都在外面跑，都相遇的到，
    沒有要傷害伊的意思，只是說伊等還是會碰面而已，伊把錢
    交給被告丁○○與要回家無關，因為伊想透過被告丁○○跟
    丙○○說生意不好，希望租金算便宜一點云云（見本院卷第
    199頁背面、第200頁、第201頁背面、第202頁、第230頁背
    面）。另被害人壬○○○雖於偵查中證述：「（問：當時你
    們是否會害怕？）是不會怕，我說我們是花錢租攤位，你若
    有問題直接找檔主。˙˙˙」；又於本院審理時證稱：「（
    問：丁○○來收錢的時候，有無態度兇惡？態度如何？）沒
    有，就像平常聊天那樣。」、「（問：是以態度很平和嗎？
    ）是的，因為我與他也不認識，他只是跟我們講而已。」、
    「（問：你當時是否會感到心裡害怕？）也不會。」、「（
    問：你說不會害怕，所以你也不是因為害怕，才將錢交給葉
    瀧駿的？）不是因為害怕，那是因為我們跟團主承租攤位，
    攤位的設置都是需要成本的，本來就須支付租金，只是因為
    團主不出面，我們又遠居於桃園，所以也不知道要怎麼辦。
    」（見本院卷第169頁背面）。惟查：
  1.觀諸被害人辛○○於警詢及偵查中已就被告丁○○前來收錢
    時之情節，敘述甚詳，且佐以被害人壬○○○於偵查中證述
    ：「（問：是否有聽到辛○○說我今天沒賺那麼多，丁○○
    就說你今天要付1500元，不然你也別想離開這裡？）是。˙
    ˙˙。」等語（見偵卷第30頁）；於本院審理時復證述：「
    （問：他們要過來跟你收錢的時候，你是否有去詢問辛○○
    ？）那時我本來是去上廁所，回來準備要離開的時候，辛○○跟我講說有人要來收1500元，沒有說其他的。」等語（見
    本院卷第169頁），堪認與被害人辛○○應有與被告丁○○
    直接對話，殊非如其於本院審理時所述當時其在休息、睡覺
    ，完全不知發生何事云云，是被害人辛○○嗣後更易之詞，
    顯與事實有違，而係迴護被告丁○○之詞，無可採信。
  2.被害人葉瀧駿另於本院審理時證述：如果是別人來向伊收錢
    ，伊就會害怕，因為伊與對方不認識，當然會害怕，我是出
    外人，對方憑什麼要跟伊收錢，如果丙○○沒有答應，伊不
    可能把錢交給對方，伊怕如果不給的話，對方會對伊不利，
    伊在配天宮擺攤2週，第1週伊有聯絡到丙○○，有跟他說被
    告丁○○要來收錢，因為當時伊尚未與丙○○講好，所以沒
    有將錢給被告丁○○，給被告丁○○錢，是第2週的事，第2
    週伊都未聯絡到丙○○，因為伊要回家了，不會再來擺攤，
    所以交給被告丁○○1500元，伊原來不想給被告丁○○錢，
    因為伊覺得一對一比較好，被告丁○○說丙○○有欠他錢，
    伊就跟被告丁○○說這是他們2 人的事，伊是丙○○叫來擺
    攤的，攤位的錢被告丁○○不能收，是被告丁○○過來找伊
    說要收錢的，被告丁○○並未給伊收據，伊有告訴丙○○將
    1500元給被告丁○○之事，丙○○就只有向伊收取其餘的款
    項，伊後來有將剩餘的款項全部匯給丙○○，該次去配天宮
    擺攤，有部分攤位也是丙○○找來的，伊亦認識，伊與被告
    丁○○表面上認識，但不熟識，除了擺攤之外，私下並無聯
    絡，被告丁○○向伊收錢後，就沒有再見過被告丁○○，而
    阮紹聖找伊去擺攤很多次，雖然伊未經常遇到阮紹聖，但丙○○會打電話跟伊聯絡，有時到桃園會到伊住處等語（見本
    院卷第199 頁背面、第202至205頁背面），亦肯認是被告丁○○主動來向伊表示要收每攤1500元，且其曾一度拒絕被告
    丁○○付款之要求至為明確，復足證其主觀上認為除非經過
    被害人丙○○之同意，否則不應將擺攤之租金交給他人，且
    其與被告丁○○私下並無聯絡，反與被害人丙○○有較密切
    之聯繫、往來，故而被害人葉瀧駿自無將租金透過並非熟識
    ，又不曾私下聯絡之被告丁○○代為轉交，或央請被告丁○○代為與被害人丙○○磋商調降租金之事；又當日被害人葉
    瀧駿既未將等同於租金數額之款項全數交予被告，且嗣係透
    過匯款之方式將租金餘額交予丙○○，足徵即使當日被害人
    葉瀧駿並未聯繫到被害人丙○○，亦無因廟會已結束，要返
    回桃園，而非將每攤1500元之款項透過被告丁○○代為轉交
    予被害人丙○○不可之迫切必要。準此，堪認被害人葉瀧駿
    於本院翻易之詞，既有前揭違反事理之處，自無可信。
  3.被害人壬○○○另於本院審理時證述：「（問：如果團主出
    來要向你們要這筆錢，你們要如何處理？）我打算就將其餘
    剩下的租金3500元交給他，那筆1500元則要由葉瀧駿自己去
    處理，因為是葉瀧駿自己要收的，但是如果團主事後要跟我
    們收這1500元，我們也是很為難。」、「（問：丁○○有無
    權利收取這些錢？）要如何說有沒有權利，這我也不知道，
    而且團主與他之間的金錢糾紛我也不知道，但是因為我們是
    做生意從來沒有與人怎麼樣，所以也不知道這種狀況如何處
    理，他是沒有權利收取租金，但是團主又不出面，葉瀧駿又
    一直要跟我收，所以我就交給他了，這我也不知道怎麼說，
    當時就是想說要趕快離開回去桃園。」、「（問：葉瀧駿向
    你們收取1500元時，有無說到可以從租金裡面扣除？）他沒
    有說。」、「（問：丁○○是否有拿出什麼文件說他與你們
    團主有糾紛？）我是沒有看到。」、「（問：你有無與丁○○討論到團主收取的租金太貴嗎？）沒有。」、「（問：對
    於丁○○供述說你們有委託他與你們團主討論租金的事情，
    是否有此事？）我沒有，因為我與丁○○不認識。」、「（
    問：丁○○說他要收1500元的時候，他人在你車前面保險桿
    那邊，你認為假使你們想要離開，是否可以離開？）應該是
    有，我們是想說儘量不要惹事情，想說就從租金裡面抵扣就
    好了。」、「（問：你是否認為不交出1500元的話，就可能
    會惹出事情？）我是想說他既然要收就讓他收好了，反正那
    是他與團主之間的事情，我們活到這個歲數，就是安靜做生
    意，沒有意外就好。」等語（見本院卷第169頁正反面、第1
    71頁至172 頁），足證被害人壬○○○交付1500元時，對於
    被告丁○○所述與團主即被害人丙○○間是否確有債權債務
    關係、被告丁○○是否有權利收取該筆款項、該1500元將來
    是否可以從應給付予被害人丙○○之租金中扣除等節，均不
    能肯定，然因基於避免惹出事端、發生意外之心態，始如被
    告丁○○之要求，交付1500元等情，至為酌然。是以依照當
    時現場情形，應已足令證人壬○○○產生若不依照被告丁○○之要求，即有可能發生對其等不利之意外甚明，否則在其
    對於證人丁○○是否有權收取租金、該1500元是否可抵租金
    均有疑慮之情形下，又何須擔負可能平白損失1500元之可能
    ，而應被告丁○○之要求如數交付？故而，被害人壬○○○
    證述非因害怕才交付1500元云云，顯非實在。
  4.綜上所述，被告丁○○辯稱被害人辛○○、葉瀧駿各交付其
    1500元，委託其代為向被害人丙○○協調看看可否少收ㄧ些
    租金云云，惟證人葉瀧駿並無委託被告丁○○代向被害人丙○○商議調降租金之可能，業如前述，而證人壬○○○於本
    院審理時亦證述並未向被告丁○○抱怨租金太貴等語（見本
    院卷第171 頁背面），足證被告丁○○上開辯解，顯屬虛妄
    ，自無可採。
  5.被告丁○○雖供承當日在配天宮向10個攤販各收1500元等情
    ，惟除被害人辛○○、壬○○○、葉瀧駿部分，業據其3人
    證述被告丁○○收取1500元之過程在卷外，其餘攤販部分，
    被告丁○○係以何方式向其等收取，其等又基於何原因而交
    付，因均未據其等到案證述，至於被害人辛○○、壬○○○
    、葉瀧駿或證人甲○○於警詢、偵查或本院審理時所轉述其
    他攤販告知交付被告丁○○1500元之情形，因均非其等親自
    見聞之事實，核屬傳聞證據，自無從作為不利於被告丁○○
    之證據。因而，被告丁○○向其餘攤販收取1500元部分，有
    無符合恐嚇取財之要件，容有疑問，且檢察官起訴書附表編
    號3之部分，被害人僅列出葉瀧駿及辛○○，是被告向其餘
    攤販收取款項之行為，亦非在檢察官起訴之範圍內，本諸罪
    疑唯輕原則，自難認被告丁○○尚有其餘恐嚇取財之犯行，
    併此敘明。
  (五)又被告丁○○雖於偵查中供稱：丙○○請伊作場地清潔工作
    ，但後來只有給伊攤販的6000元，剩下的款項都未付給伊，
    伊作永豐宮的清潔工作是伊與總幹事談的，因為永豐宮場地
    外包給丙○○，所以錢要由丙○○支付云云（見偵卷第50頁
    ），並提出永豐宮之契約書為證（見偵卷證物袋）。惟查，
    上開契約書立契約書人係詹慶順與被告丁○○，被害人丙○○顯非契約當事人，自無從據以證明被告丁○○與被害人丙○○間有何契約關係存在，進而衍生債務糾紛；又倘應給付
    對價予被告丁○○之人為被害人丙○○，自應另由被告丁○○與丙○○訂立契約，方屬合理。其次，該契約書之內容係
    由詹慶順授權被告丁○○負責永豐宮廟會活動之攤位清潔工
    作，惟其上並無廟會活動之日期，亦未見訂約日期，更無附
    圖，內容較之前述被害人丙○○與朝仁宮、聖母壇所訂之契
    約，均屬簡略；而證人子○○於本院審理時更證述：我不知
    道永豐宮在哪裡等語（見本院卷第109 頁背面），足證證人
    子○○應未曾與被告丁○○前往永豐宮之廟會活動甚明；另
    證人甲○○於本院審理時復證述：承包廟會活動的清潔工作
    ，均由伊等自己做，丙○○並未曾雇用被告丁○○在伊等攤
    位上從事清潔工作，伊對永豐宮沒有印象，應該沒有作過該
    處的廟會活動等語（見本院卷第124 頁），亦堪認被害人丙○○不曾承包關於永豐宮之廟會活動無誤。是以被告丁○○
    提出上開契約書，自難作為被害人丙○○對其負有債務之有
    利、適切證明。況被告丁○○於本院移審訊問時，業已供認
    ：伊與丙○○並無債權債務關係等語明確（見本院卷第16頁
    背面），益證其所辯被害人丙○○有積欠其債務云云，並無
    可採。被害人丙○○既無積欠被告丁○○債務，被告丁○○
    卻趁被害人丙○○不在場之際，逕向被害人辛○○、壬○○○、葉瀧駿收取應給付予被害人丙○○之租金，自有不法所
    有意圖，允無疑義。
  (六)綜上所述，被告丁○○前揭辯解，均為臨訟卸責之詞，俱不
    可採，本件事證明確，被告丁○○如犯罪事實欄一、所載之
    各犯行，均堪認定，應分別予以依法論科。
二、核被告丁○○所為，就犯罪事實欄一、(一)部分，係犯刑法第
    346條第3項、第2 項之恐嚇得利未遂罪；就犯罪事實欄一、
    (二)部分，係犯同條第2 項之恐嚇得利罪；就犯罪事實欄一、
    (三)部分，係犯同法第304條第1項之強制罪；就犯罪事實欄一
    、(四)部分，係犯同法第346條第1項之恐嚇取財罪。按刑法第
    346 條第1、2項分別規定恐嚇取財罪及恐嚇得利罪，前者之
    行為客體係指財物，後者則指取得債權、免除債務、延期履
    行債務或提供勞務等財物以外之財產上不法利益。二者犯罪
    構成要件原屬有間，不容混淆。就犯罪事實欄一、(一)、(二)之
    部分，其行為客體非為攤位設備等有形物，而係無形的擺設
    攤位之權利；另就犯罪事實欄一、(三)部分，被害人丙○○因
    被告丁○○以脅迫之方式而交付之契約書影本，僅係證明文
    件，本身並不具有財產價值，是被告丁○○縱取得該文件，
    亦無任何財產上利益可言，是可信被告丁○○就此應無不法
    所有之意圖，惟被害人丙○○交付該契約書影本，乃屬行無
    義務之事，故應該當於強制罪之構成要件。惟公訴意旨漏未
    斟酌上情，而認被告丁○○分別係犯刑法第346條第3項、第
    1項、同條第1項之恐嚇取財未遂罪及恐嚇取財既遂罪，均有
    未洽，惟其基本事實同一，本院自應予以審理，並變更其起
    訴法條。被告丁○○就上開犯行，與2 名不詳姓名年籍成年
    男子間，有犯意聯絡及行為分擔，均為共同正犯。被告丁○○於如犯罪事實欄一、(一)部分，基於同一犯意，利用同一犯
    罪機會，接續2 次對被害人丙○○恐嚇得利未遂之行為，侵
    害同一法益，應為接續犯。就犯罪事實欄一、(四)之部分，被
    告丁○○以一行為同時對被害人辛○○、壬○○○、葉瀧駿
    恐嚇取財，而同時觸犯恐嚇取財罪，為同種想像競合犯，應
    依刑法第55條之規定從一罪處斷。被告丁○○前於94年間，
    因妨害自由案件，經本院判處有期徒刑5 月確定；又於95年
    間，因違反槍砲彈藥刀械管制條例案件，經臺灣高等法院判
    處有期徒刑1年6月確定，嗣依檢察官之聲請，定應執行刑為
    有期徒刑1年10月確定，入監執行後，甫於96年3月13日執行
    完畢等情，有臺灣高等法院被告前案紀錄表及臺灣臺中地方
    法院檢察署刑案資料查註紀錄表各1 份在卷可憑，其於有期
    徒刑執行完畢後5 年內，再故意犯本件有期徒刑以上之各罪
    ，均為累犯，俱應依法加重其刑。被告丁○○就犯罪事實欄
    一、(一)之犯行，已著手於恐嚇得利行為之實施，惟未生取得
    不法利益之結果，其犯罪尚屬未遂，依刑法第25條第2 項之
    規定減輕其刑，並依法先加重後減輕之。被告丁○○就所犯
    上開4 罪，均犯意各別，行為互殊，應予分論併罰。公訴意
    旨雖認就犯罪事實欄一、(一)、(二)、(三)之部分，時間緊接、侵
    害同一法益，係基於同一取財目的之接續犯，應僅論以恐嚇
    取財一罪。惟按所謂接續犯，係指數行為於同時同地或密切
    接近之時地實施，侵害同一之法益，各行為之獨立性極為薄
    弱，依一般社會健全觀念，在時間差距上，難以強行分開，
    在刑法評價上，以視為數個舉動之接續施行，合為包括之一
    行為予以評價，較為合理，而為包括之一罪，最高法院著有
    86年臺上字第3295號判例可資參照。換言之，以單一之犯意
    ，單一行為之數個舉動，接續進行同一犯罪，在犯罪完成以
    前，其各個舉動均屬犯罪行為之一部，而接續地侵害同一人
    之同一法益，始得謂係接續犯；如係數個犯罪行為，時間上
    先後次序可分，所侵害者乃非同一人管領之個別數法益，則
    各行為間自均可獨立成罪，不得論以接續犯。故多次之犯行
    ，須侵害同一之法益，且各行為之獨立性極為薄弱，依一般
    社會健全觀念，在時間差距上，難以強行分開，始足成立接
    續犯。查就犯罪事實欄一、(三)之部分，被告丁○○所犯係強
    制罪，而非恐嚇取財罪或恐嚇得利罪乙節，業如前述，是以
    自無從與不同罪名之犯罪事實欄一、(一)、(二)部分論以接續犯
    ；又本件被告丁○○於犯罪事實欄一、(一)、(二)所載之恐嚇得
    利未遂、恐嚇得利既遂犯行，雖係侵害同一法益，然時間上
    相隔10日，犯罪地點亦不相同，2次犯行明顯且屬可分，且
    無在時間差距上，難以強行分開之情事，亦無各行為之獨立
    性極為薄弱之情形，則被告所為上開恐嚇得利未遂及既遂之
    行為，自與前揭接續犯之要件有間，核屬分別獨立之竊盜犯
    行，併此敘明。爰審酌被告丁○○年輕力壯，卻不思循正途
    謀生，反屢以言詞、行動暴力之手段，欺壓良善，藉以牟取
    個人不法私利，犯罪動機不良，並造成被害人心理上恐懼甚
    鉅，影響社會治安甚鉅，於犯罪後復砌詞狡飾，缺乏認錯悔
    過之具體表現，態度欠佳，惟念尚未對被害人之身體或生命
    造成實際危害等一切情狀，分別量處如主文第1 項所示之刑
    ，並定其應執行刑，以示懲儆，而昭炯戒。
三、被告丁○○犯如犯罪事實欄一、(二)所示犯行之鋁棒，雖為供
    其為該部分犯行所用之物，惟並未扣案，復無證據證明尚且
    存在，又非違禁物，為免將來執行困難，爰不為沒收之諭知
    。
、無罪部分：
一、公訴意旨略以：被告子○○與丁○○基於犯意聯絡，而共同
    為如犯罪事實欄一、(一)、(二)、(三)、(四)所示之行為，因認被告
    子○○亦涉犯刑法第346條第3項、第1 項恐嚇取財未遂罪嫌
    、同條第1項恐嚇取財既遂罪嫌。
二、按犯罪事實應依證據認定之，無證據不得認定犯罪事實；不
    能證明被告犯罪或其行為不罰者，應諭知無罪之判決，刑事
    訴訟法第154條第2項第301條第1項分別定有明文。次按認
    定犯罪事實應依證據，為刑事訴訟法所明定，故被告否認犯
    罪事實所持之辯解，縱屬不能成立，仍非有積極證據足以證
    明其犯罪行為，不能遽為有罪之認定；所謂認定犯罪事實之
    證據，係指足以認定被告確有犯罪行為之積極證據而言，該
    項證據自須適合於被告犯罪事實之認定，始得採為斷罪之資
    料；且如未能發現相當確實證據，或證據不足以證明，自不
    能以推測或擬制之方法，以為裁判之基礎；而認定犯罪事實
    所憑之證據，雖不以直接證據為限，間接證據亦包括在內，
    然而無論直接證據或間接證據，其為訴訟上之證明，須於通
    常一般人均不致有所懷疑，而得確信其為真實之程度者，始
    得據為有罪之認定，倘其證明尚未達到此一程度，而有合理
    之懷疑存在時，即難遽採為不利被告之認定；又按刑事訴訟
    法第161條已於91年2月8日修正公布，其第1項規定：檢察官
    就被告犯罪事實，應負舉證責任，並指出證明之方法。因此
    ，檢察官對於起訴之犯罪事實，應負提出證據及說服之實質
    舉證責任。倘其所提出之證據，不足為被告有罪之積極證明
    ，或其指出證明之方法，無從說服法院以形成被告有罪之心
    證，基於無罪推定之原則，自應為被告無罪判決之諭知，最
    高法院分別著有30年上字第1831號、76年臺上字第4986號、
    92年臺上字第128號判例可資參照。
三、公訴人認被告子○○涉有前揭犯行，無非係以(一)被告丁○○
    供述：與被告子○○前往被害人丙○○歷次承包之建醮大會
    會場，且其中永元宮與聖母壇部分與被害人丙○○有發生衝
    突、在聖母壇有取出鋁棒及向被害人丙○○索取第4格攤位
    得逞，亦有向被害人丙○○索取契約書、在配天宮廟會時，
    有叫被告子○○向證人甲○○詢問「丙○○是否有來」；(二)
    被告子○○供述與被告丁○○參與所有建醮大會等語；(三)證
    人丙○○、甲○○、葉瀧駿、辛○○、壬○○○、庚○○、
    戊○○之證述；(四)證人癸○○證述：被告丁○○稱被害人丙○○欠錢未還，嗣被告子○○於97年4 月20日，與證人癸○○、杜明傑、乙○○等人至配天宮建醮大會時，看見證人甲○○時，即向伊等告以去找證人甲○○講錢的事等語；(五)證
    人乙○○證述：被告子○○於被告丁○○向攤販索討租金時
    ，在旁搭腔等語；(六)永元宮及朝仁宮建醮大會會場照片；(七)
    嘉義縣朴子市○○路之配天宮現場監視器97年4 月20日翻拍
    照片；(七)證人丙○○陳述書；(八)聖母壇、朝仁宮契約書，為
    其論據。訊據被告子○○堅決否認有何恐嚇取財、恐嚇取財
    未遂犯行，辯稱：起訴書附表所示時間、地點，伊雖均在場
    ，但被告丁○○在做什麼，伊均不知道等語。
四、本院查：
  (一)永元宮及朝仁宮建醮大會會場照片、聖母壇及朝仁宮契約書
    等書面證據，均無從證明被告子○○與丁○○有公訴人所指
    犯行之犯意聯絡及行為分擔。而證人戊○○於如犯罪事實欄
    一、所示之時間、地點，均不在場，且其警詢及偵查中證述
    其先前向被害人丙○○承租攤位之過程中，亦僅提及被告丁○○有參與其事，而就被告子○○部分，則隻字未提，是依
    其證言尚難認被告子○○本身亦有介入證人戊○○、被告丁○○與被害人丙○○之糾紛中，而為不利於被告子○○之認
    定。
  (二)證人丙○○於警詢、偵查中之證述、證人甲○○於警詢、偵
    查及本院審理時之證述，雖均提及被告子○○在犯罪事實欄
    一、(一)、(二)、(三)所示時間、地點俱在場，惟皆未證述被告子
    ○○於上開時、地，曾對被害人丙○○有何言詞、行動恫嚇
    或強暴、脅迫之行為。而被害人辛○○、葉瀧駿於警詢固均
    證述被告丁○○有率1 名女子及數名男子前來配天宮圍住其
    等攤位等情（見他卷第45、49頁），惟證人辛○○卻指認案
    外人陳怡菁係其所述之女子，而證人葉瀧駿則未曾指認該女
    子之口卡照片等情，分別有卷附個人戶籍及相片影像資料查
    詢結果1 份及證人葉瀧駿之調查筆錄可稽（見他卷第44至47
    頁、第57頁）；是證人辛○○、葉瀧駿於警詢所指之女子是
    否即為被告子○○，尚非無疑。而被害人辛○○及壬○○○
    於偵查中，均僅證述是被告丁○○與2 名小弟坐在其等貨車
    之前保險桿上，且係被告丁○○開口向其等恐嚇取財等情（
    見偵卷第28至30頁）；而被害人葉瀧駿於偵查中則證述：「
    他們是3、4個人，人我都不認識，我只知道其中1 個叫阿緯
    ，跟我要錢的人是阿緯跟我說的，其他人沒有在旁邊吆喝，
    我只知道在我攤位後面阿緯跟幾個人再喝酒，當時阿緯跟 1
    個女生一起走過來，是阿緯跟我說的」等語（見偵卷第34頁
    ），足認其所述之女子，縱為被告子○○，然其亦未對證人
    葉瀧駿有何恐嚇取財之行為，亦未在旁吆喝或附和被告丁○○甚為明確。嗣被害人辛○○於本院審理時證述：「（問：
    當天你有無看到在庭之被告子○○？）。沒有，我人在睡覺
    ，沒有在注意看。」（見本院卷第166 頁）；而被害人壬○○○於本院審理時則證述：「˙˙˙我看到丁○○時，他的
    旁邊並沒有其他人。」（見本院卷第168 頁）；另被害人葉
    瀧駿亦於本院審理時證稱：「當天只有丁○○去，我沒有看
    到子○○。」等語（見本院卷第200 頁背面），是以被告子
    ○○在被告丁○○向被害人辛○○、壬○○○、葉瀧駿恐嚇
    取財時，是否有陪同在旁，亦非無疑。進一步言，若被害人
    子○○當時確有在被告丁○○之身旁，然被害人辛○○等 3
    人既證述未看見被告子○○，顯見被告子○○亦無任何積極
    、足以令證人辛○○等3 人印象深刻之不法作為，致使證人
    辛○○等人均未特別注意其在場之事。準此，前揭證人之證
    述，均不足以具體證明被告子○○就如犯罪事實欄一、(一)、
    (二)、(三)、(四)所示犯行，與被告丁○○間有何犯意聯絡或行為
    分擔。
  (三)又證人甲○○於警詢、偵查及本院審理時，雖均證述：伊於
    97年3 月20日上午10時許，在配天宮分發垃圾袋給攤位時，
    看到被告丁○○一夥人坐在攤位後面，伊隨即往廟宇方向移
    動，並停留在販賣山豬肉之攤位前，被告子○○就與1 個小
    弟趨前走來，問伊丙○○人在何處？並叫伊打電話給丙○○
    ，伊即表示丙○○人在屏東，伊因為非常害怕，所以就跑到
    廟前找總幹事，表示有人要恐嚇伊，此時被告子○○與其小
    弟亦跟上，並表示被告丁○○在找伊，伊回答不認識被告丁○○，被告子○○立即撥打電話給被告丁○○說丙○○的助
    理說不認識你，被告丁○○即從旁衝出來到伊面前，面目猙
    獰大聲說「你說什麼？你不認識我？」，說完走掉了，當時
    總幹事也在場，還問被告子○○是哪裡人，被告子○○就回
    答住在臺中市，之後伊即趕緊跑回辦公室打電話報警，員警
    據報前來處理，還把被告丁○○等人之資料抄下來，警察走
    了之後，被告丁○○等人就坐在炒麵攤前，說要等丙○○出
    現等語（見他卷第37頁、偵卷第19頁、本院卷第121 頁），
    並有配天宮97年4月20日監視錄影器畫面翻拍照片7張在卷可
    佐（見他卷第81頁），固堪信屬實，惟被告子○○前去向證
    人甲○○詢問被害人丙○○人在何處之舉，顯與恐嚇取財行
    為無涉，亦難認屬於嗣後被告丁○○對被害人辛○○、壬○○○、葉瀧駿恐嚇取財行為之一部分，是以證人甲○○前揭
    證述及上開照片，亦均無法作為不利於被告子○○之認定。
  (四)證人庚○○於警詢時證述關於96年12月18日晚上，被告丁○○與被害人丙○○在其臨時辦公室協調之過程時，均未提及
    被告子○○，而於本院審理時則證述：「（問：當天在文昌
    東二街的時候，子○○在做什麼？）坐在旁邊，就坐在丁○○的旁邊而已，沒有做其他的事情，就是坐在旁邊聽。」、
    「（問：你的辦公室很大嗎？）很小，大約4、5坪。」、「
    （問：你們辦公室有什麼設備？）就是會議的長桌還有沙發
    ，我們是坐在沙發談，子○○也是坐在沙發。」、「（問：
    子○○在你文昌東二街的辦公室裡面，有無與丙○○說話？
    ）我記不清楚。」、「（問：你文昌東二街的辦公室，除了
    剛剛所述的長桌、沙發外，還有無其他設備、電器？）就1
    臺冰箱，沒有其他」等語（見本院卷第114頁背面、第117頁
    ），而堪認被告子○○於本院準備程序、審理時供稱：伊當
    時是在看電視，沒有在聽被告丁○○與被害人丙○○談話，
    所以不知道他們在談何事云云（見本院卷第101 頁背面、第
    102 頁），顯係避就之詞，無可採信。然縱被告子○○之辯
    解不足採信，揆諸前揭判例意旨，仍無法逕為對其不利之認
    定。故而，證人庚○○之證言仍不足作為被告子○○有罪之
    積極證據。
  (五)證人癸○○於警詢證述：伊受被告丁○○之邀，去幫忙向丙○○追討債務，而於97年4 月20日上午從臺中出發到配天宮
    ，到達時已經10時許，約下午3時許，後來在下午3時許，就
    先離開了，之後被告丁○○他們在嘉義發生何事，伊就不知
    道了等語（見警卷證人癸○○97年9 月18日警詢筆錄）；又
    於本院審理時證稱：在伊離開配天宮前，被告丁○○有無向
    攤販說要收錢之事，伊沒有印象，但伊要離開時，有看到被
    告丁○○在與洞洞樂等3 個連在一起的攤販說話，但伊並未
    聽到談話內容，當時被告子○○在被告丁○○旁邊，被告子
    ○○有無說話，伊則不清楚等語（見本院卷第209 頁背面、
    第210頁）。是證人癸○○既未見聞被告丁○○向證人辛○○、壬○○○、葉瀧駿恐嚇取財之經過，亦不清楚其所見被
    告丁○○與攤販談話之內容，是縱被告子○○當時立於被告
    丁○○身旁，亦無法為不利於被告子○○之認定。
  (六)證人乙○○於偵查中固證述：被告丁○○在向攤販說收錢之
    事時，被告子○○在旁，只是搭腔等語（見偵卷第77、78頁
    ），惟並未就被告子○○搭腔之內容為具體、詳細之描述，
    而無從判斷其所謂搭腔之內容，是否足資認定被告子○○就
    犯罪事實欄一、(四)之恐嚇取財部分，與被告丁○○有犯意聯
    絡或行為分擔。而證人乙○○於本院審理時又證述：伊去配
    天宮第2天（指97年4月20日）下午，伊即先離開配天宮，當
    天被告丁○○向攤販要錢時，被告子○○也有在旁邊，但被
    告子○○在作何事，如何搭腔，伊忘記了，好像有跟攤販聊
    到丙○○欠被告丁○○錢的事情，要攤販直接將錢交給被告
    丁○○就可以，不須等候證人丙○○來等語（見本院卷第16
    1頁、第162頁背面）。惟查，被告丁○○開始向被害人辛○○、壬○○○、葉瀧駿恐嚇取財之時間，係在當日晚上6、7
    時許等情，已經本院認定如前，斯時證人乙○○早已離開配
    天宮，是以證人乙○○所述與被告2 人對談之攤販，自無可
    能係被害人辛○○、壬○○○、葉瀧駿3 人至明。而就其餘
    攤販部分，並無積極證據足以證明被告丁○○亦有對之恐嚇
    取財之犯行，復如前述，由證人乙○○之證言，亦未能證明
    被告2 人對其餘攤販有施以言語或行動恫嚇之情形，是縱被
    告子○○曾向其他攤販表示可以將錢直接交給被告丁○○，
    亦無從以之推論其就被告丁○○嗣後對被害人辛○○、壬○○○、葉瀧駿恐嚇取財之犯行，有犯意聯絡及行為分擔。
  (七)綜上各節，依本案卷證資料，並無積極證據，足以證明被告
    子○○於被告丁○○前揭犯罪事實欄一、所認定之各項犯行
    ，有參與謀議或係扮演何角色或負責何事項，自難論以共同
    正犯。又按從犯之幫助行為雖兼積極及消極兩種在內，然必
    有以物質或精神上之助力予正犯之實施犯罪之便利時，始得
    謂之幫助，若於他人實施犯罪之際，僅以消極不加阻止，並
    無助成正犯犯罪之意思，及便利其實施犯罪之行為者，即不
    能以從犯論擬，最高法院27年上字第2766號判例可資參照。
    是縱以被告子○○因與被告丁○○為男女朋友之密切關係，
    且形影不離，而認被告子○○事先知悉被告丁○○有為本件
    犯行之計畫，然若僅係單純知悉被告丁○○之犯罪，並未對
    正犯即被告丁○○予以精神上或物質上之助力，以便利被告
    丁○○犯罪之實施，亦難論以從犯，更遑論係共同正犯。從
    而，公訴人所舉之證據，無論直接或間接證據，均尚未達於
    一般之人均可得確信，而無合理之懷疑存在之程度，且經本
    院調查勾稽卷證後，亦查無其他確切之證據，足以證明被告
    子○○確應負公訴人所指犯行之罪責，被告子○○之犯行尚
    屬不能證明，應為無罪之諭知。
據上論斷，應依刑事訴訟法第299條第1項、第300條、第301條第
1項，刑法第28條、第304條第1項、第346條第1項、第3項、第 2
項、第55條、第47條第1項、第25條第2項、第51條第5 款，判決
如主文。
本案經檢察官黃玉琪到庭執行職務。
中    華    民    國    98    年    8     月     4    日
                  刑事第十六庭  審判長法  官  陳玉聰
                                      法  官  洪挺梧
                                      法  官  郭妙俐
以上正本證明與原本無異。
如不服本判決應於收受判決後10日內向本院提出上訴書狀，並應
敘述具體理由；其未敘述上訴理由者，應於上訴期間屆滿後20日
內向本院補提理由書（均須按他造當事人之人數附繕本）「切勿
逕送上級法院」。
                                      書記官  蔡秋明
中    華    民    國    98    年    8     月     4    日
附錄論罪科刑法條
刑法第304條強制罪
以強暴、脅迫使人行無義務之事或妨害人行使權利者，處3 年以
下有期徒刑、拘役或3百元以下罰金。前項之未遂犯罰之。
第346條
意圖為自己或第三人不法之所有，以恐嚇使人將本人或第三人之
物交付者，處6月以上5年以下有期徒刑，得併科1 千元以下罰金
。
以前項方法得財產上不法之利益，或使第三人得之者，亦同。
前二項之未遂犯罰之。


司法院資訊處製作；財團法人民間司法改革基金會備份。
